臺灣板橋地方法院刑事判決　　　　　　　　　　　　　九十三年度交易字第八五號
　　公?訴?人　臺灣板橋地方法院檢察署檢察官
　　被　??告　丙○○
　　選任辯護人 粘舜權律師
右列被告因過失傷害案件，經檢察官提起公訴（九十三年度偵字第五七三一號），本
院判決如左：
    主  文
丙○○從事業務之人，因業務上之過失傷害人，處拘役伍拾日，如易科罰金，以佰
元折算壹日。
    事  實
一、丙○○係臺北縣土城市公所之清潔隊員，負責駕駛垃圾車以收運垃圾之司機，為
    從事駕駛業務之人，於民國九十二年五月二十六日下午五時五分許，駕駛車號八
    Ｕ—一四七號垃圾車，在行經臺北縣土城市○○街一一五巷二二號前時，本應注
    意汽車行駛時，駕駛人應注意車前狀況，並隨時採取必要之安全措施，而依當時
    駕駛環境，天候晴、路面狀況乾燥、無缺陷、無障礙物、視距良好，並無不能注
    意情事，適有蔡翼濃（八十九年一月八日生）因其父母（丁○○、甲○○）疏未
    注意照顧而獨自從丙○○所駕駛垃圾車左前方，沿垃圾車左方與路旁停放小貨車
    間之縫隙，往其住處即該巷三二號一樓方向步行而來，詎丙○○竟應注意，並能
    注意，而未注意，以致所駕駛之垃圾車左前輪不慎擦碰到蔡翼濃，致蔡翼濃因而
    重心不穩當場軟腳坐於地上，且斯時丙○○仍不知繼續駕車往前行進，造成蔡翼
    濃之下肢旋即遭行駛中之垃圾車左後輪碾壓磨擦，蔡翼濃因而受有右膝十四公分
    之扯裂傷、右腳四公分之撕裂傷、左腿二十七公分之扯裂傷併部分皮膚及軟組織
    壞死、左膝髕骨骨折併韌帶斷裂、左腳深度擦傷併皮膚缺損、左腳脛骨、腓骨骨
    折等傷害。嗣丙○○於發現後，雖有立即緊急煞車並下車查看，惟因蔡翼濃已遭
    垃圾車左後輪壓住，丙○○遂趕緊再將垃圾車倒退以便旁人得以順利將蔡翼濃救
    出，嗣丙○○並報請救護單位及警方到場處理。丙○○於報警處理後，在臺北縣
    政府警察局土城分局交通分隊警員趕赴現場處理時，即向據報前來尚不知何人犯
    罪之警員自首並坦承肇事，而接受裁判。
二、案經告訴人丁○○、甲○○訴由臺北縣政府警察局土城分局報請臺灣板橋地方法
    院檢察署檢察官偵查起訴。
    理  由
一、訊據被告丙○○對於駕駛前開垃圾車與被害人蔡翼濃發生車禍一節固坦承不諱，
    惟矢口否認有何過失犯行，並辯稱：「我從起步以後，從二台貨車的中間經過去
    ，車頭過了之後，我從照後鏡看有無擦撞到旁邊的車子，我看到小孩子從左邊所
    停的二台貨車中間衝出來，我就緊急煞車。但已無法避免造成傷害，並無仍然繼
    續行車之情事」、「小孩是衝出來的，我就煞車，應有信賴原則之適用，我不知
    道我的過失在哪裡。鑑定報告指稱我駕駛的垃圾車係處於行車前、起步前之狀態
    ，顯與行車紀錄器所記載之紀錄不符，係對事實有所誤會，自不足採信」云云。
    經查：
  (一)被告辯稱本件事故發生時，其所駕駛之垃圾車係已行進一段距離，並非處於行車
    前、起步前之狀態等語，核與證人乙○○到庭證述情節相符，並業據被告提出與
    所辯相符之行車紀錄器一份在卷可按，固堪信為真實。
  (二)惟本件車禍發生之原因，係因被害人先遭到被告所駕駛之垃圾車左前輪碰撞倒地
    後，再經行進中之垃圾車左後輪碾壓磨擦，以致被害人受有如事實欄所載之傷害
    之事實，業經證人戊○○於本院審理時到庭結證稱：「（問：是否有看到本件車
    禍的發生？）有。（問：你何時看到該車禍？）是在我倒完垃圾之後：：：：。
    （問：你看到的車禍發生如何？）我看到小孩子走出來，就撞到了。（問：你看
    到小孩從哪裡走出來？）當時我人在垃圾車的左邊後方，小孩是從垃圾車的車頭
    那邊往我的方向走過來，我是看到垃圾車的前輪撞到小孩，但不知道撞到小孩的
    哪個部位，小孩就倒地，我就通知小孩的媽媽來處理，小孩的媽媽就在我旁邊。
    （問：你在警局稱小孩被垃圾車左邊前輪撞到，小孩就軟腳坐在地上，跟著左後
    輪就壓到，事發經過是否如此？）是。（問：當時你在做什麼？）我在掃地撿環
    保的罐子。（問：本件垃圾車撞到小孩時，是否剛起步？）走沒有幾步，起步沒
    有多久。：：：：（問：提示九十二年核退七九０三號偵查卷二十三頁下方照片
    ，請證人標示註明所在位置？）我就是站在二十三頁下方照片機車的左邊我畫圈
    的位置。：：：：（問：你站的地方離二二號的距離多遠？）沒有多遠，我的目
    光可以看到事發點。：：：：（問：你站的位置能看到小孩的位置？）可以，從
    縫隙可以看到，因為那小孩還小。：：：：（問：小孩走的時候，是從旁邊走出
    來，還是跟垃圾車對向？）跟垃圾車平行，對向從垃圾車前方走過來。（提示本
    院卷第一四三頁簡圖一份，請指出小孩行進的『路線』）小孩是從垃圾車的前方
    走過來想要沿著縫隙鑽過去走回家，就是圖上二的路線。：：：：（問：小孩被
    撞的那一剎那，是站著還是躺著？）小孩是走著過來被撞到，小孩就軟腳就躺下
    去。（問：你稱你的位置是在偵查卷二十三頁下方照片的位置，依你所圈紅圈的
    位置，是否可以看到發生的過程？）我當時沒有站的很裡面，可以看得到發生的
    過程。：：：：」等語綦詳（參見本院九十三年十月二十二日審理筆錄），參酌
    證人戊○○與被告間並無仇怨，且證人戊○○對於所目睹之被害人當時行走路線
    以及其係先遭被告所駕垃圾車前輪碰撞倒地後，再遭後輪壓傷等情，前後所為證
    言內容均大致相同，並無矛盾之處，自堪信為真實。被告雖一再辯稱被害人係由
    左邊所停的二台貨車中間突然衝出來云云，惟姑不論被告此一辯解，已明顯與證
    人戊○○上開證述內容有所不符，且參酌卷附現場照片觀之，該二台貨車中間並
    無任何可供吸引幼童於該處嬉戲的原因，輔以告訴人甲○○指訴斯時被害人正欲
    回家從巷口靠右走進來（往二二號方向），且本院經查亦查無任何證據足以證明
    被告所辯為真，再衡以被告當時係駕駛垃圾車甫起步，並於行經肇事地點時，因
    兩旁均有停放車輛，故其習慣性的看後視鏡，此業為被告於警詢中所供認，則依
    垃圾車駕駛座、後照鏡之高度及被害人為年僅三歲幼兒之低矮身軀等情以觀，當
    被告視線專注於兩側後照鏡之際，亦確實有可能將被害人倒地之剎那，誤認係由
    左側二輛貨車中間衝出乙節，是被告前揭辯解，若非事後卸責之詞，即係對事發
    經過有所誤認，均不足採。此外，並有道路交通事故現場圖、道路交通事故調查
    報告表(一)、(二)、亞東紀念醫院甲種診斷證明書各一紙、現場照片三十幀暨被害人
    受傷照片六幀附卷足稽，堪認本件確係因被告駕駛垃圾車不慎碰撞自左前方步行
    而來之被害人，並於繼續行進中，左後車輪碾壓到被害人的下肢，以致肇事無誤
    。
  (三)按汽車行駛時，駕駛人應注意車前狀況，並隨時採取必要之安全措施，道路交通
    安全規則第九十四條第三項定有明文，此自亦應為駕駛垃圾車之被告所遵守。揆
    諸前開道路交通事故調查報告表(一)所載及現場照片所示，事故發生當時之駕駛環
    境，並無不能注意之情事，詎被告駕駛垃圾車行至肇事地點，應注意並能注意，
    竟疏未注意被害人步行前來，因而肇事，造成被害人受有前揭傷害，被告顯有過
    失甚明。次按，汽車駕駛人對於防止危險發生之相關交通法令之規定，業已遵守
    ，並盡相當之注意義務，以防止危險發生，始可信賴他人亦能遵守交通規則並盡
    同等注意義務。若因此而發生交通事故，方得以信賴原則為由免除過失責任，最
    高法院台上字第五三六０號著有判例意旨可參。而依上開判例意旨，既需汽車駕
    駛人對於防止危險發生之相關交通法令規定，業已遵守，並盡相當之注意義務，
    以防止危險發生，始可以信賴原則為由主張免除過失責任，則本件被告有違反道
    路交通安全規則第九十四條第三項規定之情事，已詳如前述，顯然被告對於防止
    危險發生之交通法令規定，並未確實遵守，且未盡相當之注意義務，以防止危險
    發生，自應無信賴原則之適用餘地，是被告主張本件應有信賴原則適用云云，亦
    不足採，且被告之過失行為與被害人所受前揭傷害間，復有相當因果關係存在。
    至本件被害人乃屬年僅三歲之幼童，因心智尚未成熟，無注意能力，即難認有何
    過失可言。惟告訴人二人分別為被害人之父母，竟任由年僅三歲之被害人獨自於
    車輛擁擠的巷道間行走，固應有疏縱未盡照顧責任之過失，然告訴人之上開過失
    ，亦與被告上開應負之過失責任無涉，即仍究不能解免於被告就本件車禍發生之
    過失罪責。又本件事故發生時，被告所駕駛之垃圾車係已行進一段距離，並非行
    車前、起步前之狀態等情，有卷附行車紀錄器之紀錄資料一份可參，已如前述，
    是臺灣省臺北縣區車輛行車事故鑑定委員會九十二年十月二十日北鑑字第九二一
    三四八號函附之鑑定意見及公訴意旨，均認被告係屬有違反道路交通安全規則第
    八十九條第一項第六款規定之「起駛前未注意前後左右狀況」之過失乙節，容有
    誤會，並為本院所不採，附此敘明。
  (四)綜上所述，參互以析，本件事證已臻明確，被告業務過失傷害犯行洵堪認定，應
    依法論科。
二、查被告係受僱於臺北縣土城市公所，負責駕駛垃圾車以收運垃圾之司機，為從事
    駕駛業務之人，核其所為，係犯刑法第二百八十四條第二項前段之業務過失傷害
    罪。查被告於肇事後，在未被有偵查犯罪職權之公務員發覺前，即向據報前往現
    場處理之警員自首犯罪，坦承肇事而接受裁判，有偵辦交通事故案件「涉嫌人是
    否自首」調查表一紙在卷可憑，是本件合於自首之要件，應依刑法第六十二條前
    段規定減輕其刑。爰審酌被告並無不良前科，有臺灣高等法院被告全國前案紀錄
    表一份可按，素行尚佳，兼衡被告此次犯罪之過失程度情形、所生危害、於本院
    審理時改辯稱無過失，否認犯行之犯後態度以及係因賠償金額無法達成協議，方
    未能與告訴人達成和解等一切情狀，量處如主文所示之刑，並諭知易科罰金之折
    算標準，以資懲儆。
據上論斷，應依刑事訴訟法第二百九十九條第一項前段，刑法第二百八十四條第二項
前段、第六十二條前段、第四十一條第一項前段，罰金罰鍰提高標準條例第一條前段
、第二條，判決如主文。
本案經檢察官程秀蘭到庭執行職務。
中　　　華　　　民　　　國　　　九十三　　　年　　十一　　月　　十九　　日
                            　　  臺灣板橋地方法院交通法庭
                                  　　審判長法　官　高　奕　驤
                                            法　官　曾　正　耀
    　　　　　　　　　　　　　　　　　　　　法　官　黃　若　美
右正本證明與原本無異。
如不服本判決，應於判決送達後十日內向本院提出上訴狀 (應附繕本) ，上訴於
臺灣高等法院。
                                            書記官  曹　秋　冬
中　　　華　　　民　　　國　　九十三　　年　　 十一 　　月　　二十二　　日
附錄本案論罪科刑法條全文：
刑法第二百八十四條
因過失傷害人者，處六月以下有期徒刑、拘役或五百元以下罰金，致重傷者，處一年
以下有期徒刑、拘役或五百元以下罰金。
從事業務之人，因業務上之過失傷害人者，處一年以下有期徒刑、拘役或一千元以下
罰金，致重傷者，處三年以下有期徒刑、拘役或二千元以下罰金。
